# 新准则长期股权投资：成本法转为权益法例子不清楚

提问人：caoyuanjs 时间：2011-04-18 11:47:54
成本法转换为权益法分两种情况： 二是减少投资导致转换： (一) 原取得投资后至转变为权益法核算之间被投资单位实现的净损益中应享有份额的，一方面调整长期股权投资的账面价值，同时： ① 原取得投资时至处置投资当期期初按照按照原持股比例应享有被投资单位实现的净损益：调整留存收益； ② 处置投资当期期初至处置投资交易日之间应享有被投资单位实现的净损益：计入当期损益；
(二) 属于其他原因导致的被投资单位所有者权益变动中应享有的份额，调整长期股权投资账面价值和资本公积-其他资本公积。
【例 3 － 16 】A公司原持有B公司60%的股权，其账面余额为 6000 万元，未计提减值准备。20×9年 1 月 6 日，A公司将其持有的对B公司长期股权投资中的1/3出售给某企业，出售取得价款 3600 万元，当日被投资单位可辨认净资产公允价值总额为 14000 万元。A公司原取得B公司60%股权时，B公司可辨认净资产公允价值总额为 9000 万元(假定公允价值与账面价值相同)。自A公司取得对B公司长期股权投资后至部分处置投资前，B公司实现净利润 5000 万元。其中，自A公司取得投资日与20×9年年初实现净利润 4000 万元。假定B公司一直未进行利润分配。除所实现净损益外，B公司未发生其他计入资本公积的交易或事项。本例中A公司按净利润的10%提取盈余公积。 在出售20%的股权后，A公司对B公司的持股比例为40%，在被投资单位董事会中派有代表，但不能对B公司生产经营决策实施控制。对B公司长期股权投资应由成本法改为按照权益法核算。 (1)确认长期股权投资处置损益 借：银行存款 36000000 贷：长期股权投资 20000000 投资收益
16000000 (2)调整长期股权投资账面价值 剩余长期股权投资的账面价值为 4000 万元，与原投资时应享有被投资单位可辨认净资产公允价值份额之间的差额 400 万元(4000－9000×40%)为商誉，该部分商誉的价值不需要对长期股权投资的成本进行调整。 处置投资以后按照持股比例计算享有被投资单位自购买日至处置投资日期间实现的净损益为 2000 万元(5000×40%)，应调整增加长期股权投资的账面价值，同时调整留存收益。企业应进行以下账务处理： 借：长期股权投资 20 000 000 贷：盈余公积 1 600 000 利润分配——未分配利润
14 400 000 投资收益
4 000 000
对于为什么是乘以40%而不是60%，我一直想不明白 5000 万的利润中，不是有 4000 万是在拥有60%的股权时发生的么 自A公司取得投资日与20×9年年初 有谁可以介绍下这种处置方法的 原理么？ 谢谢

回答人：chenyiwei
成本法因持股比例下降而转为权益法时，对前期权益法核算结果的追溯仅限于丧失控制权后所持的剩余股权，并不针对已被处置的这部分股权。

回答人：chenyiwei
回复 Manson_Luci 的帖子
这个问题确已纠结很久。原先在《企业会计制度》下，明确规定成本法转为权益法需进行追溯调整。在新准则下，虽然没有明确规定，但从准则讲解的举例看，使用的会计科目为“利润分配——未分配利润”，与会计政策变更和前期差错更正累计影响数的处理分录是一样的。因此，很多人（包括我本人在内）认为仍应追溯调整。当然，从会计原理上讲，这种情况既不是政策变更也不是前期差错更正，追溯调整确实不恰当，IFRS下也没有追溯调整的要求。